【裁判字號】    99,抗,1172
【裁判日期】    991013
【裁判案由】    沒入保證金
【裁判全文】
臺灣高等法院刑事裁定                  99年度抗字第1172號
抗  告  人
即具保  人  乙○○
抗  告  人
即  被  告  甲○○
上列抗告人因被告違反槍砲彈藥刀械管制條例案件，不服臺灣板
橋地方法院99年度聲字第4252號，中華民國99年9月6日裁定，提
起抗告，本院裁定如下：
    主  文
原裁定撤銷，發回臺灣板橋地方法院。
    理  由
一、原裁定意旨略以：被告甲○○經臺灣板橋地方法院檢察署檢
    察官依法傳喚，無正當理由不到案執行，復經該署檢察官依
    法拘提無著，且具保人經通知復未遵期通知或帶同被告到案
    接受執行等情，此有送達證書 2紙、臺灣板橋地方法院檢察
    署通知1紙、拘票暨拘提報告書1份、法務部戶役政連結作業
    系統查詢資料2紙、保證金收據影本1紙等在卷可稽；又被告
    迄今仍逃匿中，尚未到案執行乙節，復經原審依職權查明屬
    實，有在監在押全國紀錄表1份附卷足憑，被告顯已逃匿，
    揆諸前揭說明，自應將具保人原繳納之上開保證金沒入之。
二、抗告意旨略以：被告接到板橋地檢署執行命令，要被告在99
    年8月5日前去執行後，即在99年7月30日向該署遞狀聲請停
    止或延期執行，理由是依照刑事訴訟法第467條第4款：現罹
    疾病恐因執行而不能保其生命，並註明被告是「中風、行動
    不便須坐輪椅，自己無法站立」，並附上文件、診斷證明書
    正本、病歷正本、戶口名簿影本，則如有聲請不當或不准，
    就應該回復告知「聲請不准、駁回」，然自被告聲請至今，
    該署並無任何回復或電話告訴被告不准，也沒有告訴再定何
    期日前來執行，竟認被告逃匿，因而沒入保證金。事實上被
    告行動不便，自己無法站立，每天都在家，根本未外出，更
    無從逃匿，而檢察官派警察到被告住家時，被告也在家沒有
    躲避，並告訴警察說被告已經因重病聲請延期或停止，警察
    見後也說那等聲請的通知。具保人乙○○只有國小程度，看
    不懂通知內容，詢問義務律師及扶助律師都說該署會回覆，
    縱然具保人不知應推輪椅帶被告到地檢署報到，是否就等同
    被告逃匿，因請撤銷原裁定等語。
三、本院查：
  (一)按具保停止羈押之被告逃匿者，應命具保人繳納指定之保證
    金額，並沒入之；不繳納者，強制執行；保證金已繳納者，
    沒入之，刑事訴訟法第118條第1項、第121條第1項分別定有
    明文。惟沒入具保人繳納之保證金，應以被告在逃匿中為其
    要件；而所謂逃匿，須有積極之逃亡藏匿行為，藉以規避檢
    察官、法院之偵查、審判及執行，始屬相當。
  (二)經查，被告甲○○因違反槍砲彈藥刀械管制條例案件，經臺
    灣板橋地方法院檢察署檢察官傳喚被告於99年8月5日到案執
    行，該執行傳票於99年7月21日送達於被告，嗣檢察官於99
    年8月5日核發拘票，並於99年8月13日拘提被告未獲等情，
    固有送達證書2紙、臺灣板橋地方法院檢察署通知1紙、拘票
    暨拘提報告書1份、法務部戶役政連結作業系統查詢資料2紙
    、保證金收據影本1紙等在卷可稽，惟被告於99年7月30日即
    向臺灣板橋地方法院檢察署遞狀聲請延期執行，並附具載有
    被告經診斷為「腦血栓症合併腦梗塞，併有神經疾病表徵之
    第二型（非胰島素依賴型，成人型）或未明示型糖、精神官
    能性憂鬱症、全身性無抽搐癲癇、非器質性睡眠障礙」等內
    容之亞東紀念醫院診斷證明書、病歷為憑，此有請求延期執
    行聲請表及其上之臺灣板橋地方法院檢察署收文章戳、亞東
    紀念醫院診斷證明書、病歷可稽（見抗證一號），則被告雖
    未到案執行，然其既已於到案執行日期前具狀聲請延期執行
    ，且抗告人亦稱檢察官對被告之上開聲請未予准駁之表示，
    倘抗告人所稱檢察官對被告之上開聲請未予准駁之表示乙節
    屬實，則以此情節是否足以認定被告已有逃匿之事實，仍非
    無斟酌之餘地，因之，被告是否果有逃匿之事實及意圖，即
    有未明，原裁定未審酌上情，遽依檢察官之聲請裁定沒入保
    證金，尚嫌率斷，難昭折服，抗告意旨執以指摘原裁定不當
    ，為有理由，應由本院將原裁定撤銷發回，另行調查後為適
    法之處理，以期妥適。
據上論斷，依刑事訴訟法第413條，裁定如主文。
中    華    民    國    99    年    10    月    13    日
                  刑事第十一庭  審判長法  官  許宗和
                                      法  官  沈君玲
                                      法  官  林海祥
以上正本證明與原本無異。
不得再抗告。
                                      書記官  林敬傑
中    華    民    國    99    年    10    月    13    日

司法院資訊處製作；財團法人民間司法改革基金會備份。
